【裁判字號】    89,訴易,138
【裁判日期】    900919
【裁判案由】    侵權行為損害賠償
【裁判全文】
臺灣高等法院民事判決  八十九年度訴易字第一三八號
    原      告  乙○○
    被      告  甲○○
    訴訟代理人  葉秉豐
右當事人間因過失傷害案件提起刑事附帶民事訴訟請求侵權行為損害賠償事件，經刑
事庭移送前來，本院判決如左：
    主    文
被告應給付原告新台幣參拾參萬零陸佰元，及自民國八十九年八月二十三日起，至清
償日止，按週年利率百分之五計算之利息。
原告其餘之訴駁回。
訴訟費用由被告負擔四分之三，餘由原告負擔。
    事    實
甲、原告方面：
壹、聲明：被告應給付原告新台幣（下同）五十萬元，並自言詞提起附帶民事訴訟之
    翌日即民國（下同）八十九年八月二十三日起至清償日止，按週年利率百分之五
    計算之利息。
貳、陳述：
一、被告於八十八年八月二十四日下午五時，將其所有停放桃園縣新屋鄉下田村永安
    國小前之車牌號碼ＪＦ—九八三一號自用小客車起步駛出並迴轉時，本應注意汽
    車起步前應顯示方向燈，注意前後左右有無障礙或車輛行人，並應讓行進中之車
    輛行人優先通行，且在劃有分向限制線之路段，不得迴車，依當時情形並無不能
    注意情事，竟疏未注意後方有無來車，即貿然自路旁起步駛出，並迴車往新屋鄉
    方向行駛，適原告騎乘ＭＮＳ─一三六號重型機車自後駛至，見狀煞避不及，被
    告自小客車左前車頭因而撞及原告ＭＮＳ─一三六號重型機車右邊踏板，致原告
    人車倒地，頭部外傷合併顏面撕裂傷及多處擦傷、右大腿撕裂傷、全身多處表淺
    擦傷等傷害。被告所犯過失傷害罪行，業經本院刑事庭判處拘役五十日，並准易
    科罰金而確定在案。
二、原告受傷後，已支付醫藥費三萬一千五百四十六元，復因右大腿及人中均有疤痕
    ，須接受整形手術，故請求被告賠償醫藥費共計二十萬元。又自八十八年八月二
    十四日發生事故後，因治療傷勢、進行植皮手術，直至八十八年十二月二十日開
    始上班，故請求五個月之工作損失計十萬元，並請求精神慰撫金二十萬元。上開
    損害係被告告不法侵害所生之結果，對原告自應負損害賠償責任。
參、證據：提出在職證明書、診斷證明書、醫療費用收據、照片、磨皮費用估價單、
    育瑋皮膚專科診所簡訊為證。
乙、被告方面：
壹、聲明：原告之訴駁回。
貳、陳述：
一、本件肇事現場係永安國小前，係劃有四線快車道及二線慢車道之路段，限制四十
    公里，原告未減速慢行，並以車速六十至七十公里超速違規行駛於快車道，就事
    故之發生與有過失。
二、被告之系爭車輛係順向停放於永安國小前，未逆向停車，起步前已打方向燈，並
    注意來車，但未看見原告所騎乘之機車，起動後行駛至前方十公尺處迴轉，剛起
    步駛出即發生事故。
三、原告於八十九年十月一日已接受完植皮手術並出院，至同年十月底便可工作，原
    告請求至同年十二月之工作損失，顯屬無據。
參、證據：提出照片為證。
丙、本院依職權調閱台灣桃園地方法院檢察署八十八年度偵字第一六九七八號甲○○
    過失傷害案件（下稱過失傷害案）全卷，送台灣省桃園縣區車輛行車事故鑑定委
    員會鑑定肇事責任，函詢怡仁綜合醫院原告因顏面及右大腿撕裂傷癒後整形所需
    費用。
    理    由
一、原告主張：被告於八十八年八月二十四日下午五時，將其所有停放桃園縣新屋鄉
    下田村永安國小前之車牌號碼ＪＦ—九八三一號自用小客車起步駛出，並迴轉往
    新屋鄉方向行駛時，本應注意起步前應顯示方向燈，注意前後左右有無車輛，並
    讓行進中之車輛優先通行，及在劃有分向限制線之路段，不得迴車，依當時情形
    並無不能注意情事，竟疏未注意後方有無來車，即貿然自路旁起步駛出，並迴車
    往新屋鄉方向行駛，適伊騎乘ＭＮＳ─一三六號重型機車自後方駛至，見狀煞避
    不及，被告自小客車之左前車頭因而撞及伊機車之右邊踏板，致伊人車倒地，頭
    部外傷合併顏面撕裂傷及多處擦傷、右大腿撕傷皮膚缺損、全身多處表淺擦傷等
    傷害。伊受傷後，除已支付醫藥費三萬一千五百四十六元外，尚須支付右大腿及
    臉部人中之整形費用，尚需支付整形之醫療費十六萬八千四百五十四元，及自八
    十八年八月二十四日起至同年十二月二十日止工作損失十萬元，精神慰撫金二十
    萬元，上開損害共五十萬元，係被告不法侵害所生之結果，對伊自應負損害賠償
    責任等情，爰依侵權行為之法律關係，求為命被告給付五十萬元及自言詞提起附
    帶民事訴訟之翌日即八十九年八月二十三日起至清償日止，按週年利率百分之五
    計算利息之判決。
二、被告則以：肇事地點係桃園縣永安國小前，為劃有四線快車道及二線慢車道，限
    速四十公里之路段，伊所有之系爭車輛係順向停放於永安國小前，未逆向停車，
    伊起步前已打方向燈，並注意來車，但未看見原告所騎乘之機車，係原告以時速
    六十至七十公里超速違規行駛於快車道，以致發生車禍，就事故之發生與有過失
    等語，資為抗辯。
三、經查，原告主張之右揭事實，業據被告於其被訴過失傷害案件中自承「當時我駕
    ＪＦ─九八三一號自小客車，停於永安國小前，當我車子起步，打方向燈，．．
    正欲前行至前方路口處逆轉，往新屋方向行駛，忽然間便聽見車輛被撞擊之聲音
    ．．」「（起步時有無注意後方來車？）我一時疏忽未看清楚，我一切出就撞到
    了。我承認我有過失．．」「我確有錯．．」「我是路邊停車，．．我是疏忽了
    才沒有看見陳女」等語在卷（見臺灣桃園地方法院檢察署八十八年度偵字第一六
    九七八號卷第三頁反面、二○頁、二三頁反面），並有道路交通事故調查報告表
    、照片、診斷證明書附過失傷害卷可資左證。被告因涉過失傷害犯行，業經本院
    刑事庭判處拘役五十日確定在案，亦經本院調閱過失傷害案全卷查核屬實。堪信
    為真實。
四、按汽車起步前應顯示方向燈，注意前後左右有無障礙或車輛行人，並應讓行進中
    之車輛行人優先通行；又劃有分向限制線之路段，不得迴車，道路交通安全規則
    第八十九條第一項第六款、第一百零六條第二款分別定有明文。經查，肇事地段
    係劃有中央分向限制線，雙向四車道，限制四十公里之路段，被告自小客車左前
    車頭左前角受損，左前方向燈破損，原告機車前導流板右側擦損，腳踏板右側凹
    損等情，有道路交通事故調查報告表、照片可憑。被告於右揭時地駕駛汽車，本
    應注意上述道路交通安全規定，且依當時之情況，並無不能注意情事，竟疏未注
    意後方有無來車，即貿然自路旁起步駛出，並迴車往新屋鄉方向行駛，致左前車
    頭撞及原告騎乘自後方駛至之機車右邊踏板，以致肇事，被告有違上開規定，而
    有過失甚明。且本件車禍經送台灣省桃園縣區車輛行車事故鑑定委員會鑑定結果
    ，亦認「莊玉蓮駕駛自小客車於分向限制線路段迴車」，有該會八九府車鑑桃字
    第八九一四○五號鑑定意見書在卷可據（見本院卷九七頁）。是被告對本件車禍
    之發生有過失責任，且與原告所受之損害間有相當因果關係，堪以認定。
五、又行車速度，依標誌之規定；行經學校應減速慢行，作隨時停車之準備，道路交
    通安全規則第九十三條第一項第四款定有明文。本件肇事地段限速四十公里，原
    告駕駛重型機車，行經永安國小時，以時速四、五十公里之超速行駛，為其所不
    爭執（見本院卷九二頁反面、一○九頁），是原告對本件車禍之發生，亦難辭過
    失之責。惟損害之發生或擴大，被害人與有過失者，法院得減輕賠償金額，或免
    除之，民法第二百十七條第一項定有明文。本院斟酌兩造過失情形，認被告、原
    告應各負四分之三、四分之一之過失責任，為相當。至被告雖辯稱：原告未行駛
    慢車道，亦有過失云云。但查，機器腳踏車在已劃分快慢車道之道路，重型機器
    腳踏車依標誌或標線之規定行駛，無標誌標線者，得在快慢車道行駛。但在快車
    道行駛時，除左轉彎外，應行駛於最外側車道，道路交通安全規則第九十九條第
    一項第二款定有明文。肇事地點係在劃有快慢車道之最外側快車道，有道路交通
    事故調查報告表及照片可憑，原告騎乘重型機車行駛於最外側之快車道，未違上
    開規定，難認此部分應負過失責任，另本件車禍兩造之過失責任已明，無再送臺
    灣省車輛行車事故覆議委員會覆議必要，併此敘明。
六、按因故意或過失，不法侵害他人之權利者，負損害賠償責任；不法侵害他人之身
    體或健康者，對於被害人因此喪失或減少勞動能力或增加生活上之需要時，應負
    損害賠償責任；不法侵害他人之身體、健康，被害人非財產上之損害，亦得請求
    賠償相當之金額，民法第一百八十四條第一項、第一百九十三條第一項、第一百
    九十五條第一項分別定有明文。被告過失傷害之犯行。，已如前述，其侵權行為
    與原告所受損害間有相當因果關係，自應負侵權行為之損害賠償責任。茲就原告
    請求之金額審酌如左：
  (一)醫藥費部分：原告主張受傷後，共支出醫藥費三萬一千五百四十六元，業據提出
    醫療費用收據為證（見本院卷二九─五五頁），並為被告所不爭執（見本院卷二
    六頁），此部分堪信為真實，並為治療上之必要費用，應予准許。另原告主張因
    頭部外傷合併顏面撕裂傷經縫合術後，合併增全性疤痕，右大腿撕裂傷合併蜂窩
    性組織炎及皮膚缺損，故大腿及臉部均遺有疤痕，須磨皮整形，請求整形費用十
    六萬八千四百五十四元等情，業據提出照片、診斷證明書為證（見本院卷二八、
    一一二頁及證物袋），而因該傷口過大、疤痕太深，須經多次整形手術，且手術
    困難，又原告大腿之傷口長度約二五公分，植皮面積約五×一五公分，臉傷口約
    各為四×一公分，手術費會超過二十萬元等情，亦據本院函詢怡仁綜合醫院屬實
    ，有怡仁綜合醫院八十九年十一月十七日怡業一字第八九一一七四號、九十年七
    月十七日怡業一字第九○○七一七二號函各一件在卷可按（見本院卷六六、一二
    二頁），依原告所受傷害，亦屬治療上之必要費用，應予准許。故原告請求給付
    醫療費用二十萬元，應予准許。
  (二)工作損失部分：原告主張伊原在全家便利商店工作，每月收入一萬八千元，自八
    十八年八月二十四日受傷起至同年十二月二十日止，無法工作，共損失收入十萬
    元云云。查原告因本件車禍致頭部外傷合併顏面撕裂傷及多處擦傷、右大腿撕裂
    傷皮膚缺損、全身多處表淺擦傷等，於八十八年八月二十四日住院，接受縫合手
    術，同年月三十日出院，同年九月二十七日門診住院，同年月二十八日接受植皮
    手術，同年十月一日出院，醫師囑言修養十四日，至八十九年十月二十六日共門
    診二十次等情，有診斷證明書附過失傷害案卷及本院可憑（見偵查卷七頁、本院
    卷二八頁），故原告自八十八年八月二十四日起至同年十月底止，有二個月八日
    無法工作，又原告原係在全家便利商店工作，月薪一萬八千元等情，為被告所不
    爭執（見本院卷二六頁），則原告請求被告賠償此期間之工作損失四萬零八百元
    ，應予准許，超過此部分之請求，不應准許。
  (三)精神慰撫金部分：查原告受傷多處，肉體、精神確受極大痛苦，本院斟酌原告受
    傷情況，及兩造陳明原告係高職畢業，車禍發生前在便利商店擔任收銀員，月薪
    一萬八千元，無不動產；被告國中畢業，已婚，育有三子，無不動產，在工廠打
    零工維生，月薪二萬九千元，配偶因中風無工作等情（見本院卷二五—二六頁）
    ，暨兩造之身分、地位、經濟能力情狀，認原告請求二十萬元為適當。
  (四)綜上，原告受損之金額為醫藥費二十萬元、工作損失四萬零八百元、精神慰藉金
    二十萬元，合計四十四萬零八百元，依前述過失相抵之規定，被告應賠償其中四
    分之三即三十三萬零六百元。
七、綜上所述，原告基於侵權行為之損害賠償請求權，請求被告賠償原告三十三萬零
    六百元及自言詞提起附帶民事訴訟之翌日即八十九年八月二十三日起至清償日止
    ，按週年利率百分之五計算之利息，洵屬正當，應予准許。逾此部分之請求，為
    無理由，應予駁回。
八、兩造其餘之攻擊、防禦方法，與判決結果無涉，爰不一一論述，併此敘明。
九、據上論結，本件原告之訴為一部有理由、一部無理由，依民事訴訟法第七十九條
    判決如主文。
中      華      民      國    九十      年      九      月      十九    日
                                  民事第十四庭
                                      審判長法  官  張  劍  男
                                            法  官  蘇  芹  英
                                            法  官  蔡  芳  齡
右正本係照原本作成。
不得上訴。
中      華      民      國    九十      年      九      月    二十六    日
                                            書記官  蔡  錦  輝


司法院資訊處製作；財團法人民間司法改革基金會備份。
